臺灣嘉義地方法院刑事判決
110年度訴字第109號
公  訴  人  臺灣嘉義地方檢察署檢察官
被      告  游富清




選任辯護人  鄭瑋哲律師(法扶律師)          
上列被告因違反森林法案件，經檢察官提起公訴（109年度偵字
第3978號），本院判決如下：
    主  文
游富清犯修正後森林法第五十二條第三項、第一項第六款之為搬
運贓物使用車輛故買森林主產物貴重木罪，處有期徒刑壹年伍月
，併科罰金新臺幣壹佰零伍萬元，罰金如易服勞役，以新臺幣參
仟元折算壹日。未扣案之行動電話壹具及犯罪所得臺灣扁柏拾伍
塊（重量壹佰貳拾壹點貳伍公斤）均沒收，於全部或一部不能沒
收或不宜執行沒收時，追徵其價額。
    犯 罪 事 實
一、游富清於民國108年1月21日晚間9時前某時，其所使用之行
    動電話通訊軟體LINE暱稱為「財源滾滾」帳號，收到來自TR
    AN VIET BAC（越南籍，中文名陳越北，下稱陳越北）之邀
    約，其並依約於同日晚間9時許開車抵達南投縣○○鎮○○街000
    號富可汗汽車旅館826號房後，明知陳越北與其他在場越南
    籍人士HOANG VAN LINH（中文名黃文林，下稱黃文林） 、N
    GUYEN HUU DONG（中文名阮友東，下稱阮友東）及NGUYEN D
    INH NGUYEN（中文名阮廷原，下稱阮廷原）等人向其兜售之
    木頭（上開越南籍人士因在南投縣山區林班地竊取本案木頭
    ，均經臺灣桃園地方法院以竊取森林主產物貴重木罪判刑確
    定），應係非法取自臺灣山區之贓物臺灣扁柏（貴重木），
    仍基於為搬運贓物使用車輛故買森林主產物貴重木之犯意，
    以新臺幣（下同）26萬元之價格，向上開越南籍人士購得業
    經公告屬貴重木之臺灣扁柏15塊後，並以車輛將上開臺灣扁
    柏15塊載離現場。
二、案經臺灣桃園地方檢察署（下稱桃園地檢署）檢察官簽分後
    陳請臺灣高等檢察署檢察長令轉臺灣雲林地方檢察署檢察官
    後再令轉臺灣臺中地方檢察署檢察官後再令轉臺灣臺南地方
    檢察署檢察官後再陳請臺灣高等檢察署臺南檢察分署檢察長
    令轉臺灣嘉義地方檢察署（下稱嘉義地檢署）檢察官偵查起
    訴。
    理  由
一、刑事訴訟法第159條第1項固明定被告以外之人於審判外之言
    詞或書面陳述，除法律有規定者外，不得作為證據。然被告
    以外之人於審判外之陳述，經當事人於審判程序同意作為證
    據，法院審酌該言詞陳述或書面陳述作成時之情況，認為適
    當者，亦得為證據，同法第159條之5第1項亦有明定。而本
    件判決認定事實所援引下列具傳聞性質之言詞或書面證據，
    關於證據能力，提示當事人及辯護人均對之表示同意有證據
    能力（見本院卷第316頁至第343頁），經本院審酌該等審判
    外陳述作成當時之過程、內容、功能等情況綜合判斷，認具
    備合法可信之適當性保障而具證據能力，得採為認定事實之
    基礎，合先敘明。
二、訊據被告游富清固坦承其使用之「財源滾滾」帳號收到邀約
    後，上開越南籍人士有於上開時地向其兜售臺灣扁柏十餘塊
    ，惟矢口否認有何違反森林法之故買犯行，辯稱：伊當時看
    那批扁柏品相不佳，並無越南籍人士所開出30、40萬元之價
    值，所以當時並未購買即行離去云云。辯護人辯護意旨略為
    ：上開4位越南籍人士於偵訊時，證人陳越北、阮友東、阮
    廷原均未指認出被告之照片，僅有證人黃文林係經檢察官將
    警詢指認犯罪嫌疑人紀錄表（共17張照片）最後增列被告之
    照片（即編號18）之隱性誘導，方指認被告，故證人黃文林
    之證述應不實在，應為被告無罪之諭知云云。
三、經查：
（一）被告有使用行動電話通訊軟體LINE，帳號暱稱為「財源滾
      滾」，於108年1月21日晚間9時許，其使用之「財源滾滾
      」帳號收到來自證人陳越北之邀約，並開車依約前往南投
      縣○○鎮○○街000號富可汗汽車旅館826號房後，上開在場越
      南籍人士向其兜售非法取自臺灣山區之贓物臺灣扁柏十餘
      塊等情，業據被告坦承在卷（見本院卷第344頁至第347頁
      ），核與證人陳越北、黃文林、阮友東等人指證情節相符
      （見桃園地檢署108年度他字第1135號卷一影卷第154頁至
      第158頁，108年度偵字第7864號卷三影卷第118頁至第119
      頁背面，108年度偵字第15536號卷第20頁至第21頁），堪
      認無訛。
（二）被告於上開時地，確有以26萬元之價格，向上開越南籍人
      士購得臺灣扁柏，並以車輛將上開臺灣扁柏載離現場之情
      ，業據證人黃文林指證稱：汽車旅館這次有交易成功，賣
      木頭26萬元，買家是指認犯罪嫌疑人紀錄表編號18（即被
      告），是被告交付現金給伊，伊有幫忙將木頭搬到買家車
      上等語（見上開偵字第7864號卷三影卷第118頁至第119頁
      背面）；證人陳越北指證稱：108年1月21日那次在旅館內
      有交易成功，成交金額是26萬元，伊有看到錢，現場就有
      數人一起把木頭搬到買主車上，伊有分到1萬元等語（見
      上開他字第1135號卷一影卷第154頁至第158頁）；證人阮
      友東指證稱：108年1月21日晚間9時許，在南投縣○○鎮○○
      街000號富可汗汽車旅館以26萬元出售扁柏給買家時，伊
      有在場，有交易成功，買家把錢交給黃文林，伊有幫忙把
      扁柏搬到買家車上等語明確（見上開偵字第15536號卷第2
      0頁至第21頁）。而被告與證人陳越北、黃文林、阮友東
      等人均無恩怨糾紛或債務關係之情，業據被告供述在卷（
      見本院卷第345頁），該等證人應無甘冒受到偽證罪處罰
      之風險，而誣指被告犯罪之動機。且上開3位證人所述情
      節尚屬一致，被告亦自承上開越南籍人士確有於上開時地
      向其兜售扁柏，已如上述，堪認上開證人所述，並非虛妄
      。
（三）參以，事發隔月即108年2月13日，證人陳越北又與被告之
      「財源滾滾」帳號再次聯繫兜售木頭，聯繫過程中證人陳
      越北表示「我是那個...那天我們那個到HOTEL那個賣木頭
      的啊...你有沒有記得...叫你來買26萬啊，在什麼HOTEL
      啊」等語，而「財源滾滾」並未對證人陳越北上開說法有
      任何反駁、否認或提出疑問，接著證人陳越北陸續將幾塊
      木頭之照片傳送給「財源滾滾」，「財源滾滾」並要證人
      陳越北再針對木頭不同角度拍照，且與證人陳越北確認木
      頭之狀況，「財源滾滾」表示「看起來怎麼好像都有摸過
      的那個痕跡」，證人陳越北回稱「還沒摸過啦...我的朋
      友那個到山上拿下來...你看看多少錢啊，你說啊，你高
      興就好了，工作長久，好不好，大哥」，「財源滾滾」又
      稱「晚一點我回你啦」等語，有雙方聯繫過程之行動電話
      螢幕翻拍照片及對話內容存卷可稽（見桃園地檢署108年
      度偵字第5512號影卷第65頁至第70頁）。可知證人陳越北
      於事發隔月又與被告之「財源滾滾」帳號再次聯繫兜售木
      頭時，證人陳越北表示就是上次在旅館叫「財源滾滾」去
      買26萬木頭的那個，斯時「財源滾滾」非但未對證人陳越
      北上開說法有任何反駁、否認或提出疑問，更隨即直接就
      證人陳越北再次兜售之木頭照片、外觀、狀況甚至價錢等
      進行討論，顯見「財源滾滾」並不否認有證人陳越北所稱
      上次在旅館叫「財源滾滾」去買26萬木頭的那件事，而被
      告亦自承係「財源滾滾」無誤（見本院卷第347頁、第345
      頁）。益證上開3位證人所述有於上開時地以26萬價格出
      售扁柏與被告之情屬實。
（四）又上開越南籍人士因在南投縣山區林班地竊取臺灣扁柏16
      塊，並將其中15塊以26萬元之價格出售與「財源滾滾」之
      犯行，均經臺灣桃園地方法院以竊取森林主產物貴重木罪
      判刑確定之情，有該法院108年度訴字第366號刑事判決附
      卷可考（見嘉義地檢署109年度偵字第3978號卷第25頁至
      第45頁），顯見上開越南籍人士出售與被告之扁柏，確係
      在南投縣山區林班地所竊取之贓物。被告亦自承當初在汽
      車旅館內見到上開越南籍人士所兜售之木頭，就知道是山
      上違法的木頭等語明確（見本院卷第346頁），顯見被告
      主觀上亦知悉向上開越南籍人士購入之木頭，係違反森林
      法之贓物無訛。而臺灣扁柏業經行政院農業委員會於104
      年7月10日公告為「森林法第52條第4項所定貴重木之樹種
      」之情，有該委員會104年7月10日農林務字第1041741162
      號公告1份在卷可查（見上開偵字第7864號卷三影卷第201
      頁），被告亦自承當初在汽車旅館內見到上開越南籍人士
      所兜售之木頭，有十餘塊，應該是臺灣扁柏等語明確（見
      本院卷第346頁），顯見被告亦知悉向上開越南籍人士購
      入之木頭，係屬於貴重木之臺灣扁柏無誤。
（五）被告確有於上開時地，以26萬元之價格，向上開越南籍人
      士購得臺灣扁柏，並以車輛將上開臺灣扁柏載離現場之情
      ，已如上述，被告空言辯稱當時並未購買木頭即行離去云
      云，顯係事後圖卸之詞，並不足採。又證人阮廷原自始即
      否認有參與本案，有上開108年度訴字第366號刑事判決可
      考（見上開偵字第3978號卷第25頁至第45頁），自無指認
      本案共犯或相關人士之可能；另可能係因一開始尚未查出
      「財源滾滾」之真實身分係被告，故於警詢之初，提供與
      證人陳越北、黃文林、阮友東指認之犯罪嫌疑人紀錄表中
      ，並無被告之照片，有該3位證人之警詢筆錄暨指認犯罪
      嫌疑人紀錄表在卷可證（見上開他字第1135號卷一影卷第
      117頁至第124頁、第104頁至第110頁，卷二影卷第25頁至
      第29頁背面），故3位證人當時自無由指認犯罪嫌疑人紀
      錄表內指認出被告之可能。事後於偵查中已查得被告之身
      分，遂再提供內有被告照片之指認犯罪嫌疑人紀錄表供證
      人黃文林指認，證人黃文林即指認出被告係上開購買木頭
      之買家之情，有證人黃文林之偵訊筆錄1份附卷可參（見
      上開偵字第7864號卷三影卷第118頁至第122頁）。由此可
      證，上開證人並非隨興胡亂指認，而係基於確信始為指認
      ，益證上開證人之證述屬實無誤。辯護人反而以此指上開
      證人之證述難認屬實云云，亦不足採。
（六）綜上所述，本案事證已明，被告犯行堪予認定，應依法論
      科。
四、被告行為後，森林法第52條已於110年5月5日修正公布，同
    年月7日生效，修正前森林法第52條第1項之法定刑為「1年
    以上7年以下有期徒刑，併科贓額5倍以上10倍以下罰金」，
    同條第3項規定「第一項森林主產物為貴重木者，加重其刑
    至二分之一，併科贓額10倍以上20倍以下罰金」；修正後森
    林法第52條第1項將原條項以贓額倍數計算罰金數額之方式
    ，修正明定罰金之最低額及最高額為「併科新臺幣100萬元
    以上2,000萬元以下罰金」，同條第3項亦配合修正為「第一
    項森林主產物為貴重木者，加重其刑至二分之一」。而上開
    越南籍人士在南投縣山區林班地竊取之臺灣扁柏有16塊共12
    3公斤，並將其中15塊以26萬元之價格於本案出售與「財源
    滾滾」，上開越南籍人士嗣經查獲並扣得上開賸餘之第16塊
    臺灣扁柏，重量為1.75公斤、山價為1,584元，故該批臺灣
    扁柏之山價為每公斤約905元，被告所購得之臺灣扁柏15塊
    重量為121.25公斤（即123公斤減1.75公斤），換算山價為1
    09,731元（即121.25乘以905）之情，有上開108年度訴字第
    366號刑事判決、桃園專隊查獲竊取森林主產物材積表、總
    售價計算等附卷可考（見上開偵字第3978號卷第25頁至第45
    頁，上開偵字第7864號卷三影卷第156頁、第159頁）。而臺
    灣扁柏為貴重木，如依修正前森林法第52條第3項規定併科
    贓額10倍以上，即須併科1,097,310元以上之罰金，如依修
    正後森林法第52條第3項規定則有可能併科低於此金額之罰
    金。是經比較新舊法結果，修正後森林法第52條規定較有利
    於被告，依刑法第2條第1項但書之規定，自應適用修正後即
    裁判時森林法第52條之規定。故核被告所為，係犯修正後森
    林法第52條第3項、第1項第6款之為搬運贓物使用車輛故買
    森林主產物貴重木罪。而本件被告所故買之臺灣扁柏為貴重
    木，且被告有使用車輛將上開購得之贓物臺灣扁柏載離之情
    ，均已認定如前，故被告所為係犯修正後森林法第52條第3
    項、第1項第6款之為搬運贓物使用車輛故買森林主產物貴重
    木罪，公訴意旨認被告係犯森林法第50條第1項之故買森林
    主產物贓物罪嫌，尚有誤會，惟兩者俱有故買違反森林法贓
    物之行為，社會基本事實相同，本院自應予審理，並已當庭
    依刑事訴訟法第95條之規定告知被告（見本院卷第314頁）
    ，茲依刑事訴訟法第300條規定變更起訴法條。
五、審酌被告為圖私利，非法故買違反森林法臺灣扁柏之犯罪動
    機、目的、手段，故買臺灣扁柏之價值、數量共15塊、重量
    為121.25公斤，未坦承犯行難認有悔意之犯後態度，前已有
    數次違反森林法之前科紀錄，猶未知悔改再犯本案，兼衡其
    所述之教育程度、家庭、職業、經濟狀況（見本院卷第348
    頁）等一切情狀，量處如主文所示之刑，併諭知罰金如易服
    勞役之折算標準。又被告聯繫本案故買臺灣扁柏犯行所使用
    之行動電話1具，係被告所有之情，業據被告供承在卷（見
    本院卷第347頁），與犯罪所得臺灣扁柏15塊（重量121.25
    公斤），均未扣案，應分別依森林法第52條第5項、刑法第3
    8條第4項、第38條之1第1項、第3項等規定諭知沒收，於全
    部或一部不能沒收或不宜執行沒收時，追徵其價額。至本案
    被告雖有使用車輛搬運所購得臺灣扁柏之事實，惟該車輛並
    未扣案，被告亦稱非其所有（見桃園地檢署108年度他字第3
    051號卷第16頁，本院卷第347頁），且被告本案犯行僅有1
    次，無證據證明有長期、多次以車輛搬運臺灣扁柏營利之情
    形，而該車輛本屬日常生活交通所用，偶因本件犯行供載運
    之用，與犯罪關連性較低，且可替代性極高，諭知沒收對於
    將來犯罪之預防功效不彰，如諭知沒收上開車輛，與沒收制
    度所欲達成之目的不盡相符，亦有過苛之嫌，爰依刑法第38
    條之2第2項規定不予宣告沒收，附予敘明。
據上論斷，應依刑事訴訟法第299條第1項前段、第300條，修正
後森林法第52條第3項、第1項第6款、第5項，刑法第11條、第2
條第1項但書、第42條第3項、第38條第4項、第38條之1第1項、
第3項、第38條之2第2項，判決如主文。
本案經檢察官柯文綾提起公訴，檢察官葉美菁到庭執行職務。
中　　華　　民　　國　　111 　年　　10　　月　　31　　日
                  刑事第三庭  審判長法  官  吳育霖
                                    法  官  張佐榕 
                                    法  官  方宣恩 
以上正本證明與原本無異。
如不服本判決，應於收受送達後二十內向本院提出上訴狀。
                                    書記官  戴睦憲
中　　華　　民　　國　　111 　年　　11　　月　　2 　　日
附錄論罪法條全文：
修正後森林法第50條
竊取森林主、副產物者處6月以上5年以下有期徒刑，併科新臺幣
30萬元以上6百萬元以下罰金。
收受、搬運、寄藏、故買或媒介前項贓物者，處6月以上5年以下
有期徒刑，併科新臺幣30萬元以上3百萬元以下罰金。
前二項之森林主產物為中央主管機關公告之具高經濟或生態價值
樹種之貴重木者，加重其刑至二分之一。
第1項及第2項之未遂犯罰之。

修正後森林法第52條
犯第50條第1項、第2項之罪而有下列情形之一者，處1年以上7年
以下有期徒刑，併科新臺幣1百萬元以上2千萬元以下罰金：
一、於保安林犯之。
二、依機關之委託或其他契約，有保護森林義務之人犯之。
三、於行使林產物採取權時犯之。
四、結夥二人以上或僱使他人犯之。
五、以贓物為原料，製造木炭、松節油、其他物品或培植菇類。
六、為搬運贓物，使用牲口、船舶、車輛，或有搬運造材之設備
    。
七、掘採、毀壞、燒燬或隱蔽根株，以圖罪跡之湮滅。
八、以贓物燃料，使用於礦物之採取，精製石灰、磚、瓦或其他
    物品之製造。
九、以砍伐、鋸切、挖掘或其他方式，破壞生立木之生長。
前項未遂犯罰之。
第1項森林主產物為貴重木者，加重其刑至二分之一。
前項貴重木之樹種，指具高經濟或生態價值，並經中央主管機關
公告之樹種。
犯本條之罪者，其供犯罪所用、犯罪預備之物或犯罪所生之物，
不問屬於犯罪行為人與否，沒收之。
第50條及本條所列刑事案件之被告或犯罪嫌疑人，於偵查中供述
與該案案情有重要關係之待證事項或其他正犯或共犯之犯罪事證
，因而使檢察官得以追訴該案之其他正犯或共犯者，以經檢察官
事先同意者為限，就其因供述所涉之犯罪，減輕或免除其刑。